臺灣高雄地方法院刑事判決　　　　　　　100年度訴字第533號
公　訴　人　臺灣高雄地方法院檢察署檢察官
被　　　告　賀立人
上列被告因搶奪案件，經檢察官提起公訴（100 年度偵字第1237
7 號），被告於本院準備程序中為有罪陳述，經合議庭裁定由受
命法官依簡式審判程序獨任審理，本院判決如下：
    主  文
賀立人犯搶奪罪，伍罪，均累犯，各處有期徒刑拾壹月。應執行
有期徒刑肆年貳月。
    事  實
一、賀立人前於民國95年間因竊盜案件，經臺灣屏東地方法院以
    95年度易字第624 號判決判處應執行有期徒刑1 年4 月確定
    ；又因搶奪案件，經臺灣屏東地方法院以96年度訴字第498
    號判決判處應執行有期徒刑1 年6 月確定；復因毒品危害防
    制條例案件，經臺灣屏東地方法院以96年度簡上字第98號判
    決判處有期徒刑6 月確定：另因毒品危害防制條例案件，經
    本院以96年度訴字第3876號判決判處有期徒刑7 月確定。上
    開數罪，經臺灣屏東地方法院以97年度聲減字第22號裁定減
    刑暨定應執行有期徒刑2 年確定，甫於98年1 月13日縮短刑
    期假釋出監，其餘刑期付保護管束，嗣於98年7 月29日保護
    管束期滿未經撤銷假釋，視為執行完畢。詎猶仍不知悔改，
    分別基於意圖為自己不法所有之犯意，於附表編號1 至5 所
    示之時間、地點及方式，多次搶奪如附表所列被害人之財物
    得逞。案經員警據報後，調閱道路監視錄影器，發現賀立人
    搶奪得手騎乘機車逃逸之畫面，遂於100 年4 月13日18時25
    分許，在高雄市苓雅區○○○路58號3 樓將賀立人逮捕到案
    ，始查悉上情。
二、案經蔡逸蘋、蕭秋菊、盧品聿、王俊琪訴由高雄市政府警察
    局移送臺灣高雄地方法院檢察署檢察官偵查起訴。
    理  由
一、按本件被告賀立人所犯均係死刑、無期徒刑、最輕本刑為3
    年以上有期徒刑以外之罪，其於本院審理時就前揭被訴事實
    均為有罪之陳述，經本院告知簡式審判程序之旨，並聽取被
    告與公訴人之意見後，認無不得或不宜改依簡式審判程序進
    行之處，爰依刑事訴訟法第273 條之1 第1 項，裁定就其所
    涉犯罪部分改行簡式審判程序，合先敘明。
二、訊據被告賀立人對於上開犯罪事實，於本院行準備程序及審
    判中均已坦承不諱（見本院訴字卷第23頁背面、第27頁背面
    ），核與被害人李黃金鑾、蔡逸蘋、蕭秋菊、盧品聿、王俊
    琪於警詢、偵訊中所為之供述相符（見警卷第14至18、24、
    25、34至39、45、46、54至57頁，100年度偵字第12377號卷
    第53、54、60、61頁），並有搜索扣押筆錄、扣押物品目錄
    表、照片、重大刑案通報單、報案三聯單、受理各類案件紀
    錄表、贓物認領保管單、車輛詳細資料報表在卷可佐（見警
    卷第19至22、28至32、39至43、47至50、52、58、62至65、
    70至77、79頁，100年度偵字第12377號卷第28頁）。足認被
    告之上開自白與事實相符，被告犯行，洵堪認定，應依法論
    科。
三、核被告所為如附表編號1 至5 所示之各次犯行，均係犯刑法
    第325 條第1 項搶奪罪。被告所犯上開罪名，犯意各別，行
    為互殊，應予分論併罰。又被告有如上事實欄所述之前科，
    有台灣高等法院被告前案紀錄表在卷可查，是其前受有期徒
    刑執行完畢後，5 年內故意再犯本件法定刑為有期徒刑以上
    刑之各罪，均為累犯，均應依刑法第47條第1 項規定加重其
    刑。爰審酌被告年輕力壯，竟不思正途謀生，僅因缺錢花用
    ，即多次以機車為工具行搶路人，任意侵害他人之財產法益
    ，所為實無可取，惟念及其於犯後尚知坦承全部犯行，態度
    尚可，兼衡酌其品行、生活狀況、智識程度等一切情狀，分
    別量處如主文所示之刑暨定其應執行刑。扣案被告所有黑色
    半罩式安全帽、米白色口罩、藍色牛仔褲、黑色布鞋、藍白
    拖鞋、板手、螺絲螺帽等，雖係被告行搶時所穿戴之衣物或
    行搶前拆卸車牌用之物，惟並無證據足資證上開物品均係專
    供被告為本案犯行時所用之物，且與本案並無直接關連性，
    是均不為沒收之宣告。另扣案之港幣10元、人民幣41元，縱
    係被告犯罪所得，然非屬被告所有之物，是亦不為沒收之諭
    知，附此敘明。
四、此外，檢察官雖以被告賀立人年輕力強，不思正當營生，已
    有多起竊盜、搶奪、毒品之犯罪紀錄，或已執行完畢，猶不
    知端正行為，竟再犯本次5 件搶奪案件，顯有犯罪之習慣，
    乃併予聲請於刑之執行前令入勞動處所強制工作3 年等語。
    惟按有犯罪之習慣或因遊蕩或懶惰成習而犯罪者，於刑之執
    行前，令入勞動場所，強制工作，刑法第90條第1 項定有明
    文。是依上開規定，令被告於刑之執行前，入勞動場所強制
    工作者，應以被告「有犯罪習慣或因遊蕩、懶惰成習而犯罪
    」為前提，並應有具體之事實以資證明，而非一有犯罪前科
    、累犯或被告犯有數案件等情形，即得認為有犯罪之習慣。
    經查，本件被告雖於100 年4 月8 日至11日數日間屢犯搶奪
    犯行，惟被告於98年1 月13日因另案假釋出監後，迄上開搶
    奪犯行前，並無另犯其他搶奪或竊盜犯行，故與犯罪成性並
    以搶奪或竊盜維生之情狀尚屬有別，且查無其他具體事證，
    得據以認定被告確有犯罪習慣，或因遊蕩、懶惰成習而犯罪
    。況本院於量刑時，已將被告之前科、曾為數次竊盜、搶奪
    、毒品之犯罪紀錄犯行等上開各情，併予納入考量，而認被
    告經本件刑罰之宣告及執行，應已足以收教化矯治之效，改
    正其犯罪觀念，爰不另為強制工作之諭知，併此敘明。
據上論斷，應依刑事訴訟法第299 條第1 項前段、第273 條之1
第1 項、刑法第325 條第1 項、第47條第1 項、第51條第5 款，
判決如主文。
本案經檢察官張志杰到庭執行職務。
中    華    民    國    100    年    6    月    10    日
                    刑事第四庭  法  官  葉文博
以上正本證明與原本無異。
如不服本判決應於收受送達後10日內向本院提出上訴書狀，並應
敘述具體理由；如未敘述上訴理由者，應於上訴期間屆滿後20日
內向本院補提理由書（均須按他造當事人之人數附繕本）「切勿
逕送上級法院」。
中    華    民    國    100    年    6    月    10    日
                                書記官  李柏親
附錄本判決論罪科刑之法條全文：
中華民國刑法第325條
（普通搶奪罪）
意圖為自己或第三人不法之所有，而搶奪他人之動產者，處6 月
以上5 年以下有期徒刑。
因而致人於死者，處無期徒刑或7 年以上有期徒刑，致重傷者，
處3 年以上10年以下有期徒刑。
第1 項之未遂犯罰之。
附表
┌──┬──────┬──────┬─────┬─────────────┬──────────┐
│編號│    時間    │    地點    │ 被害人/  │          搶奪方式        │  被害人損失之財物  │
│    │            │            │ 告訴人   │                          │                    │
├──┼──────┼──────┼─────┼─────────────┼──────────┤
│ 1  │100年4月8日 │高雄市苓雅區│ 李黃金鑾 │預先將其所有之車牌號碼666-│咖啡色手提包1個（內 │
│    │上午9時10分 │林中里廣州一│（被害人）│ETL號普通重型機車（黑色、 │含現金新臺幣1千3百元│
│    │許          │街38號前    │          │牌三葉、100c.c.、CUXI型） │；身分證1張；健保卡1│
│    │            │            │          │之車牌卸下，再騎乘行經高雄│張）                │
│    │            │            │          │市苓雅區○○○街38號前，見│                    │
│    │            │            │          │李黃金鑾手攜手提包，獨自行│                    │
│    │            │            │          │走路旁，認有機可乘，竟騎車│                    │
│    │            │            │          │由後靠近，趁李黃金鑾未及防│                    │
│    │            │            │          │備，徒手奪取李黃金鑾之咖啡│                    │
│    │            │            │          │色手提包，得手後取走皮包內│                    │
│    │            │            │          │之現金購買毒品花用殆盡，並│                    │
│    │            │            │          │將上開手提包棄置高雄市苓雅│                    │
│    │            │            │          │區○○路與英明路口的水溝內│                    │
│    │            │            │          │。                        │                    │
├──┼──────┼──────┼─────┼─────────────┼──────────┤
│ 2  │100年4月8日 │高雄市新興區│  蔡逸蘋  │預先將其所有之車牌號碼666-│LV皮包1個（內含現金 │
│    │晚上6時35分 │南華一路10號│（告訴人）│ETL號普通重型機車（黑色、 │新臺幣1千4百元；郵局│
│    │許          │前          │          │牌三葉、100c.c.、CUXI型） │提款卡1張；健保卡1張│
│    │            │            │          │之車牌卸下，再騎乘行經高雄│；身分證1張；學生證1│
│    │            │            │          │市新興區○○○路10號前，見│張）                │
│    │            │            │          │蔡逸蘋手攜皮包，獨自行走路│                    │
│    │            │            │          │旁，認有機可乘，竟騎車由後│                    │
│    │            │            │          │靠近，趁蔡逸蘋未及防備，徒│                    │
│    │            │            │          │手奪取蔡逸蘋之LV皮包，得手│                    │
│    │            │            │          │後取走皮包內之現金購買毒品│                    │
│    │            │            │          │花用殆盡，並將上開皮包棄置│                    │
│    │            │            │          │高雄市○○區○○路與英明路│                    │
│    │            │            │          │口的水溝內。              │                    │
├──┼──────┼──────┼─────┼─────────────┼──────────┤
│ 3  │100年4月9日 │高雄市苓雅區│  蕭秋菊  │預先將其所有之車牌號碼666-│咖啡色皮包1個（內含 │
│    │上午11時28分│四維二路151 │（告訴人）│ETL號普通重型機車（黑色、 │現金新臺幣5百元；鑰 │
│    │許          │之27號前    │          │牌三葉、100c.c.、CUXI型） │匙1支）             │
│    │            │（林德官菜市│          │之車牌卸下，再騎乘行經高雄│                    │
│    │            │場內）      │          │市苓雅區○○○路151之27號 │                    │
│    │            │            │          │前林德官菜市場內），見蕭秋│                    │
│    │            │            │          │菊手攜手提包，獨自行走路旁│                    │
│    │            │            │          │，認有機可乘，竟騎車由後靠│                    │
│    │            │            │          │近，趁蕭秋菊未及防備，徒手│                    │
│    │            │            │          │奪取蕭秋菊之咖啡色手提包，│                    │
│    │            │            │          │得手後取走皮包內之現金購買│                    │
│    │            │            │          │毒品花用殆盡，並將上開皮包│                    │
│    │            │            │          │棄置高雄市○○區○○路與英│                    │
│    │            │            │          │明路口的水溝內。          │                    │
├──┼──────┼──────┼─────┼─────────────┼──────────┤
│ 4  │100年4月9日 │高雄市苓雅區│  盧品聿  │預先將其所有之車牌號碼666-│黑色皮夾1個（內含現 │
│    │下午4時42分 │仁智街120號 │（告訴人）│ETL號普通重型機車（黑色、 │金新臺幣4千元；人民 │
│    │許          │前          │          │牌三葉、100c.c.、CUXI型） │幣1,832元；港幣10元 │
│    │            │            │          │之車牌卸下，再騎乘行經高雄│；北富邦銀行、中國信│
│    │            │            │          │市○○區○○街120號前，見 │託、中國信託信用卡各│
│    │            │            │          │盧品聿手攜皮夾，獨自行走路│1張；土地銀行提款卡1│
│    │            │            │          │旁，認有機可乘，竟騎車由後│張；健保卡1張；身分 │
│    │            │            │          │靠近，趁盧品聿未及防備，徒│證1張；及尚素娟健保 │
│    │            │            │          │手奪取盧品聿之黑色皮夾，得│卡、身分證各1張）   │
│    │            │            │          │手後取走皮夾內之現金購買毒│                    │
│    │            │            │          │品花用殆盡，並將上開皮夾棄│                    │
│    │            │            │          │置高雄市○○區○○路與英明│                    │
│    │            │            │          │路口的水溝內。            │                    │
├──┼──────┼──────┼─────┼─────────────┼──────────┤
│ 5  │100年4月11日│高雄市新興區│  王俊琪  │預先將其所有之車牌號碼666-│蘋果牌IPHONE4手機1支│
│    │下午4時25分 │中山一路與五│（告訴人）│ETL號普通重型機車（黑色、 │                    │
│    │許          │福二路前    │          │牌三葉、100c.c.、CUXI型） │                    │
│    │            │            │          │之車牌卸下，再騎乘行經高雄│                    │
│    │            │            │          │市新興區○○○路與五福二路│                    │
│    │            │            │          │前，見王俊琪手持蘋果牌    │                    │
│    │            │            │          │IPHONE4行動電話，獨自行走 │                    │
│    │            │            │          │旁，認有機可乘，竟騎車由後│                    │
│    │            │            │          │靠近，趁王俊琪未及防備，徒│                    │
│    │            │            │          │手奪取王俊琪之行動電話1支 │                    │
│    │            │            │          │，得手後因無法變賣，即將上│                    │
│    │            │            │          │開行動電話棄置高雄市苓雅區│                    │
│    │            │            │          │仁義街3巷口附近。         │                    │
└──┴──────┴──────┴─────┴─────────────┴──────────┘